臺灣板橋地方法院民事判決　九十一年度訴字第九六九號
　　原　　　告　甲○○
　　訴訟代理人　丙○○
　　　　　　　　乙○○
　　　　　　　　戊○○
　　被　　　告　己○○
　　　　　　　　丁○○
　　訴訟代理人　庚○○
右當事人間請求侵權行為損害賠償事件，本院判決如左：
    主　　文
被告應連帶給付原告新台幣捌萬元，及自民國九十一年五月十五日起至清償日止，按
年息百分之五計算之利息。
原告其餘之訴駁回。
訴訟費用由被告連帶負擔五分之一，餘由原告負擔。
本判決第一項於原告以新台幣貳萬柒仟元供擔保後，得假執行。
原告其餘假執行之聲請駁回。
    事　　實
甲、原告方面：
一、聲明：
（一）被告應連帶給付原告新台幣（下同）五十一萬六千六百零六元，及自民國八十
      九年八月十四日起至清償日止，按年息百分之五計算之利息。
（二）並願供擔保，請准宣告假執行。
二、陳述：
（一）被告己○○於八十九年八月十三日凌晨四時十分許，駕駛車號ＩＩ－三四一九
      號自小客車，行經台北縣中和市○○路一七五號國光派出所前，因車速過快，
      致車輛失控，過失撞擊停放於路旁之原告所有車號ＣＫ─一八六六號ＳＡＡＢ
      二千西西自小客車（下稱系爭車輛），致該車嚴重損壞，經核估修復費用需五
      十一萬六千六百零六元，原告請求被告修復，遭被告拒絕，原告為免損害擴大
      ，遂於同年九月二十九日以八萬元之價格，將系爭車輛出售訴外人謝景良。
（二）被告己○○因過失不法侵害原告之系爭車輛財產權，應依民法第一百八十四條
      第一項之規定負損害賠償責任。另被告己○○係七十年六月二十七日生，因過
      失損壞原告系爭車輛時，尚未滿二十歲，係限制行為能力人，被告庚○○、丁○○為其法定代理人，是均應依民法第一百八十七條與被告己○○負連帶賠償
      責任。爰依民法第一百八十四條第一項、第一百八十七條、第一百九十六條、
      第二百十三條規定，請求判決如訴之聲明。
三、證據：提出行車執照、車禍肇事逃逸主動投案筆錄、商富實業股份有限公司修復
    估價單、戶籍謄本、調解不成立證明書及買賣合約書各一份為證，並聲請鑑定系
    爭車輛車禍前後之價值。
乙、被告方面：
一、聲明：駁回原告之訴。
二、陳述：原告所有系爭車輛已將近淘汰期，被撞損後，原告所估修復費用，顯係高
    估，請原告將系爭車輛交被告修理，以回復原狀。
三、證據：提出調解事件轉介單及中和市調解委員會通知書各一份為證。
    理　　由
一、本件原告主張被告己○○於八十九年八月十三日凌晨四時十分許，駕車失控衝撞
    停放路旁停車格之原告所有系爭車輛，致系爭車輛受損，且因被告己○○當時係
    限制行為能力人，被告庚○○、丁○○為其法定代理人，是均應負連帶賠償責任
    ，及原告已於同年九月二十九日以八萬元之價格，將系爭車輛出售之事實，業據
    其提出行車執照、車禍肇事逃逸主動投案筆錄、戶籍謄本、調解不成立證明書、
    買賣合約書等件為證，且被告亦不爭執，已堪信為真實。再經本院將系爭車輛照
    片六張及相關修復鑑價資料送請鑑定結果，認系爭車輛事故前之車價為十六萬元
    ，亦有台灣區汽車修理工業同業公會九十一年七月二十九日九一區汽工（同）字
    第九一一二三號函可證。
二、按因故意或過失，不法侵害他人之權利者，負損害賠償責任；無行為能力人或限
    制行為能力人，不法侵害他人之權利者，以行為時有識別能力為限，與其法定代
    理人連帶負損害賠償責任；不法毀損他人之物者，被害人得請求賠償其物因毀損
    所減少之價額；給付無確定期限者，債務人於債權人得請求給付時，經其催告而
    未為給付，自受催告時起，負遲延責任。其經債權人起訴而送達訴狀，或依督促
    程序送達支付命令，或為其他相類之行為者，與催告有同一之效力；遲延之債務
    ，以支付金錢為標的者，債權人得請求依法定利率計算之遲延利息。民法第一百
    八十四條第一項前段、第一百八十七條第一項前段、第一百九十六條、第二百二
    十九條第二項、第二百三十三條第一項，分別定有明文。復按不法毀損他人之物
    者，依民法第一百九十六條規定，應向被害人賠償其物因毀損所滅少之價額，並
    非賠償修理其物所實際支出之修理費，故物被不法毀損後，僅須其物之價額減少
    ，即須賠償其所減少之價額，至其物有無修理？及其修理費有無實際支出？在所
    不問，此為民法第二百十三條第一項所謂之法律另有規定，自應適用該另有之一
    百九十六條規定辦理；而依民法第一百九十六條規定，命加害人向被害人賠償其
    物因毀損所減少之價額，其額數應以該物受損後之價值與毀損前原來之價值比較
    決定之，復有最高法院七十二年度台上字第三七九二號、七十三年度台上字第一
    五七四號號裁判，足資參照。
三、查系爭車輛事故前價值為十六萬元，因被告不法毀損後，原告以八萬元出售，核
    系爭車輛因被告毀損所減少之價額為八萬元  (000000-00000=80000)，參諸上開
    法條及裁判意旨，原告自可請求被告賠償系爭車輛，因毀損所減少之價額八萬元
    。又侵權行為之債，係不定期之債，除有民法第二百十三條第二項所定「因回復
    原狀而應給付金錢者，自損害發生時起，加給利息」之情形外，仍需經債權人催
    告後，債務人始負遲延責任，而需給付遲延利息。本件既依民法第一百九十六條
    請求被告賠償系爭車輛因毀損所減少之價額，自非同法第二百十三條第二項所定
    回復原狀之情形，故本件仍需經原告催告，而未受賠償時起，始可請求遲延利息
    甚明。經查，本件原告自訴狀繕本送達被告前，並未對被告為任何催告或其他與
    催告有同等效力之相類行為，參諸上開法條意旨，自以本件訴狀繕本送達被告之
    時起，被告始負遲延責任，是本件有關利息部份，原告僅可請求被告給付自訴狀
    繕本送達被告之翌日，即九十一年五月十五日起，依法定利率計算之遲延利息，
    逾此範圍所請求之利息，則應予駁回。
四、原告雖另主張系爭車輛核估修復費用需五十一萬六千六百零六元，被告應賠償原
    告五十一萬六千六百零六元等，然如前述，本件原告已將系爭車輛出售第三人，
    原告自已無須再支付修復費用，原告自不能再依民法第二百十三條第三項之規定
    ，請求被告支付回復原狀之必要費用，以代回復原狀，原告此部份主張，尚非可
    採。另被告雖亦辯稱：伊願將系爭車輛修理，以回復原狀云云，然亦如前述，系
    爭車輛既已出售第三人，自不可能再交由被告修復，被告所提損害賠償方法，亦
    不可採，一併敘明。
五、從而，原告所有系爭車輛因被告己○○過失毀損，致減少價額八萬元，被告庚○○、丁○○為被告己○○之法定代理人，原告依民法第一百八十四條第一項前段
    、第一百八十七條第一項前段、第一百九十六條，請求被告連帶給付八萬元，並
    自起訴狀繕本送達翌日即九十一年五月十五日起至清償日止，按年息百分之五計
    算之利息，為有理由，應予准許，逾此範圍之請求，為無理由，應予駁回。
六、原告陳明願供擔保請准宣告假執行，就其勝訴部份，核無不合，爰酌定相當擔保
    金額准許之；至原告敗訴部分，其餘假執行之聲請已失依附，應予駁回。
七、據上論結，本件原告之訴為一部有理由，一部無理由，並依民事訴訟法第七十九
    條但書、第八十五條第二項、第三百九十條第二項，判決如主文。
中　　　華　　　民　　　國　　九十一　　年　　　十　　　月　　二十一  　日
                                    臺灣板橋地方法院民事第二庭
~B法　官　連士綱
右為正本係照原本作成。
如對本判決上訴，須於判決送達後廿日內向本院提出上訴狀。
中　　　華　　　民　　　國　　九十一　　年　　　十　　　月　　二十二　　日
~B書記官　李宏明
